【裁判字號】    92,易,472
【裁判日期】    920227
【裁判案由】    妨害名譽
【裁判全文】
臺灣臺中地方法院刑事判決                          九十二年度易字第四七二號
    公  訴  人  臺灣臺中地方法院檢察署檢察官
    被      告  乙○○  女四十.
    選任辯護人  溫文昌律師
右列被告因妨害名譽案件，經檢察官提起公訴（九十一年度偵字第四四八五、八０六
０號），本院判決如左：
    主  文
乙○○公然侮辱人，處拘役貳拾日，如易科罰金，以參佰元折算壹日。
    事  實
一、乙○○與甲○○均係址設臺中市○區○○路一七０號「賺錢時代」社區住戶，甲
    ○○並曾擔任該社區管理委員會主任委員，惟雙方平日即因細故而有嫌隙，且二
    人於民國九十年四月二十六日即發生過爭吵（註：甲○○該次所犯公然侮辱罪，
    業據本院以九十年易字第三七九六號判決判處罰金二千元，上訴後，並經臺灣高
    等法院臺中分院以九十一年度上易字一二四九號判決駁回其上訴而確定在案）。
    嗣於民國九十年十月十六日中午十二時三十分許，在前開「賺錢時代」社區五樓
    中庭公共走道花圃旁之社區住戶可共見共聞之公共場所，甲○○正與該社區住戶
    楊宏任交談之際，適乙○○亦在該處觀賞花圃景觀，詎乙○○與甲○○二人，又
    因細故發生口角，乙○○乃基於公然侮辱之犯意，以台語對甲○○辱罵稱：「妳
    前科累累」、「骯髒鬼」等言詞公侮辱甲○○（註：甲○○於同日再次所犯之公
    然侮辱罪，亦據本院以九十年易字第三七九六號判決判處拘役二十日，上訴後，
    再經臺灣高等法院臺中分院以九十一年度上易字一二四九號判決駁回其上訴而確
    定在案）。
二、案經被害人甲○○訴請臺灣臺中地方法院檢察署檢察官偵查起訴。
    理  由
一、訊之被告乙○○矢口否認前揭公然侮辱犯行，辯稱：是告訴人甲○○先罵伊，伊
    沒有罵甲○○云云。惟查 ：
（一）、右揭犯罪事實，業據告訴人甲○○於警訊及偵審時指述甚詳，且經下列證人
        證述明確，且所述大致相符：１、證人即「賺錢時代」社區管理組長李秋龍
        於警訊時證稱：「當天我是在社區服務中心裡面上班，當時有看到主任委員
        甲○○與住戶楊宏任談話，突然間聽到甲○○說：『你在幹什麼？』，我就
        看到乙○○向主任委員甲○○說『我在看花不可以嗎？』『你臉美嗎？』，
        且手上有拿錄音機，接著乙○○又說『你前科累累』、『骯髒鬼』，接著二
        人就發生口角。」、「（問：你有無聽到乙○○以言語辱罵甲○○？以何言
        語辱罵？）答：我有聽到乙○○以『你前科累累』、『骯髒鬼』等語罵甲○
        ○。」２、證人即「賺錢時代」社區總幹事陳瑞東、行政助理蕭銘賢於警訊
        時均證稱：「我是在社區服務中心上班，當時有看到主任委員甲○○與住戶
        楊宏任談話，突然間看到住戶乙○○手拿錄音機靠近甲○○，後來聽到甲○
        ○對乙○○說：『你在幹什麼？』，乙○○就說『我在看花不可以嗎？』，
        後來我又聽到乙○○說『你臉美嗎？』，接著二人就發生口，我有聽到二人
        互相叫罵『你前科累累』、『骯髒鬼』等語」、「「（問：你有無聽到乙○
        ○以言語辱罵甲○○？以何言語辱罵？）答：我有聽到乙○○與甲○○二人
        互相叫罵『你前科累累』、『骯髒鬼』等語。」３、上開證人陳瑞東、李秋
        龍、蕭銘賢於偵查時在被詢及於九十年十月十六日中午十二時三十分許，在
        「賺錢時代」社區五樓中庭，被告乙○○有無辱罵告訴人甲○○？時，均證
        稱，她們二人互相叫罵「前科累累」、「骯髒鬼」等語，時間只有幾分鐘，
        後來二人就自行離開等語。４、另證人即「賺錢時代」社區住戶楊宏任於偵
        查時證稱：「我當時（即九十年十月十六日中午十二時三十分許）是與甲○
        ○講話，乙○○坐在位於我們後方五公尺的地方看花，甲○○就跟她說在看
        什麼，乙○○就說『你很美嗎？』（台語），甲○○就回她說『妳前科累累
        』」、『詐欺』、『骯髒鬼』，乙○○就回說『誰前科累累還不知道』．．
        ．」等語。且上開證人與被告及告訴人間，均素無仇隙，並無陝怨誣陷二人
        之理，況事發時被告與告訴人互相叫罵之時間頗短，故證人之間所述縱或稍
        有出入，亦屬合理。綜上所述，以被告乙○○所辯，顯係事後卸責之詞，無
        可採信。本件事證明確，被告犯行可堪認定。
二、按刑法上之公然侮辱罪，所謂「公然」係指不特定多數人或多數人得以共見共聞
    之狀態，不以實際上已共見或共聞為必要，且衹須侮辱行為足使不特定人或多數
    人得以共見共聞，即行成立（參見司法院院解字第二０三三號解釋意旨）。查本
    件發生地點係台中市○區○○路一七０號「賺錢時代」社區五樓中庭之公共走道
    花圃旁，該處自屬社區住戶得出入之公共場所，合先敘明。又被告乙○○與告訴
    人甲○○二人係基於互罵意思而互為辱罵對方，則其等於主觀認知上，顯均無基
    於防衛之意思而為上開行徑，則兩造自均不得以對方亦有出言辱罵為由，據以主
    張有何阻卻違法情事，而脫免其罪責；另被告年有四十歲，係具有相當社會知識
    經驗之人，對於上開辱罵之言詞內容，足以損害他人名譽，衡情應有相當之了解
    與認識，是被告就上開辱罵告訴人事實，自難謂被告於主觀上有何欠缺犯罪事實
    認知之情事，亦併敘明。故被告乙○○於上開社區住戶可共見共聞之公共場所，
    出言辱罵告訴人甲○○，核其所為，係犯刑法第三百零九第一項公然侮辱罪。爰
    審酌被告之素行、犯罪之動機、目的，被告與告訴人平日即有嫌隙，然其僅因細
    故即在公共場所互相辱罵，造成其他住戶居住上之不愉快，因其二人之不和，一
    再之互相挑釁，而互相控訴，造成證人須一再到法院作證，不勝其煩，且被告於
    犯後猶否認犯行、顯不知檢討自己為人處世之態度等一切情狀，量處如主文所示
    之刑，並諭知易科罰金之折算標準。
據上論斷，應依刑事訴訟法第二百九十九條第一項前段，刑法第三百零九條第一項、
第四十一條第一項前段，罰金罰鍰提高標準條例第一條前段、第二條，判決如主文。
本案經檢察官洪志明到庭執行職務。
中      華      民      國    九十二    年      二      月    二十七    日
                                        臺灣臺中地方法院刑事第七庭
                                            法  官  曾  佩  琦
右正本證明與原本無異。
如不服本判決，應於送達後十日內向本院提出上訴狀 （須附繕本） ，上訴於台灣高
等法院台中分院。
                                            書記官
中      華      民      國    九十二    年      三      月      三      日
附錄本案論罪科刑法條：
刑法第三百零九條第一項：
公然侮辱人者，處拘役或三百元以下罰金。


司法院資訊處製作；財團法人民間司法改革基金會備份。
